臺北高等行政法院判決
　　　　　　　　　　　　　　　　 94年度簡更一字第00007號
原　　　告　甲○○
被　　　告　財政部臺北市國稅局
代　表　人　張盛和（局長）
上當事人間因綜合所得稅事件，原告不服財政部90年11月30日台
財訴字第0900047359號訴願決定，提起行政訴訟，本院判決後，
被告提起上訴，經最高行政法院發回更審。本院更為判決如下：
　　主  文
原告之訴駁回。
第一審及發回前上訴審訴訟費用由原告負擔。
　　事  實
一、事實概要：原告88年度綜合所得稅結算申報，原列報綜合所
    得總額為新台幣 (下同)1,771,437元，財政部台灣省中區國
    稅局台中市分局 (下稱台中市分局)查得原告與其弟林育樹
    共有坐落台中市市○路58號房屋，有其弟林育樹經營之星喬
    美容美髮材料行 (下稱星喬美材行)設籍營業，乃依查得資
    料及當地一般租金標準，核定租賃所得為83,577元，通報被
    告併課核定原告88年度綜合所得總額為1,855,014元，淨額
    為996,247元，應補稅額10,865元。原告不服，申經復查結
    果，獲准核減租賃所得69,789元，變更核定綜合所得總額為
    1,785,225元，淨額為926,458元。原告仍不服，循序提起行
    政訴訟，經本院91年度簡字第230號判決撤銷訴願決定及原
    處分，被告提起上訴，經最高行政法院94年判字第53號判決
    廢棄原判決，發回本院更為審理。
二、兩造聲明：
　　(一)原告聲明：訴願決定及原處分均撤銷。
　　(二)被告聲明：駁回原告之訴。
三、兩造之爭點：
　　(一)原告主張之理由：
      1.系爭房屋係由原告與其弟林育樹共有，應有部分各2分
        之1，向由其弟分管使用而獨資經營星喬美材行，並未
        出租予他人使用，依民法第818條規定亦無借用問題，
        原告既未收取任何租金，即無申報租賃所得可言，被告
        依所得稅法第14條第1項第5類第4款規定核定租賃所得
        併課所得稅，顯有違誤。
      2.況查，系爭房屋所在地附近呈蕭條狀態，附近店家連續
        5 年以上無使用者，比比皆是，依目前景氣狀況，系爭
        房屋實際上亦無出租之價值。
　　(二)被告主張之理由：
      1.經查，原告與其弟共有之系爭房屋當年度有星喬美材行
      2.按民法第818條規定，各共有人本其所有權之作用，對
        於共有物之全部均有使用收益權，惟此使用收益權應按
        其應有部分而行使，即二人共有房屋，應有部分各2 分
        之1，且此2人並非配偶或直系親屬時，經協議無償全由
        其中一人使用，且非供營業或執行業務時，始不屬前開
        所得稅法第14條第1項第5類第4款規定應繳納所得稅之
        標的；如協議無償由共有人一人使用並將建物供營業使
        用，未使用該之共有人，仍應就其應有部分負繳納租金
        所得稅之義務。原告訴稱未向共有人收取租金，即無須
        繳納所得稅之主張，顯係誤解法令，核無足採。
　　理  由
一、按「個人之綜合所得總額，以其全年左列各類所得合併計算
    之…第5類：租賃所得…1、財產租賃所得及權利金所得之計
    算，以全年租賃收入或權利金收入，減除必要損耗及費用後
    之餘額為所得額…4、將財產借與他人使用，除經查明確係
    無償且非供營業或執行業務者使用外，應參照當地一般租金
    情況，計算租賃收入，繳納所得稅。」「又「本法第14條第
    1項第5類第4款所稱他人，係指本人、配偶及直系親屬以外
    之個人或法人而言。本法第14條第1項第5類第4款及第5款所
    稱當地一般租金，由當地主管稽徵機關查明報由省 (直轄市
    )主管稽徵機關核定，並送財政部備查。」所得稅法第14條
    第1項第5類第1款、第4款及同法施行細則第16條第2項、第3
    項分別定有明文。又「88年度房屋及土地之當地一般租金標
    準：一、房屋（含土地）之當地一般租金標準：……（三）
    臺灣省各縣市部分：1、住家用：依房屋評定現值之16% 計
    算。2、非住家用﹝含營業用﹞：依『營業人查定營業費用
    標準等級評定表』及『營業稅特種稅額查定費用標準等級表
    』規定，並經實地調查租金情況予以核定。」亦經財政部89
    年1月31日台財稅第0890450917號函釋在案。
二、本件原告88年度綜合所得稅結算申報，經台中市分局查得原
    告與其弟林育樹共有系爭房屋，有其弟林育樹經營星喬美材
    行設籍營業，乃依查得資料及當地一般租金標準，核定租賃
    所得為83,577元，通報被告併課原告當年度綜合所得稅，經
    被告核定原告當年度綜合所得總額為1,855,014元，淨額為
    996,247元，應補稅額10,865元。原告申請復查後，獲准核
    減租賃所得69,789元，變更核定綜合所得總額為1,785,225
    元，淨額為926,458元之事實，有原告88年度綜合所得稅結
    算申報書、系爭房屋營利事業登記資料、建築物所有權狀、
    被告核定通知書及90年6月7日財北國稅法字第90019445號復
    查決定書附原處分卷可稽，並為兩造所不爭，堪信為真實。
三、原告不服循序提起行政訴訟，主張：系爭房屋係其與弟林育
    樹共有，向由其弟獨資經營星喬美材行，並未出租予他人使
    用，依民法第818條規定應無借用問題，原告亦從未收取任
    何租金，且依系爭房屋所在地附近商業蕭條情形，該房屋亦
    無出租之價值，被告依所得稅法第14條第1項第5類第4款規
    定核定租賃所得併課稅捐，顯有違誤，亦有違實質課稅原則
    等語。
四、經查：
    (一)按「受發回或發交之高等行政法院，應以最高行政法院所
      為廢棄理由之法律上判斷為其判決基礎。」行政訴訟法第
      260條第3項有明文。查「按『將財產借與他人使用，除經
      查明確係無償且非供營業或執行業務者使用外，應參照當
      地一般租金情況，計算租賃收入，繳納所得稅』，為所得
      稅法第14條第1項第5類第4款所明定；惟該款所稱他人，
      係指本人、配偶及直系親屬以外之個人或法人而言。又依
      民法第818條規定，各共有人本其所有權之作用，對於共
      有物之全部均有使用收益權，惟此使用收益權應按其應有
      部分而行使，即二人共有房屋，應有部分各二分之一，且
      此二人並非配偶或直系親屬時，經協議無償全由其中一人
      使用，且非供營業或執行業務時，始不屬上開所得稅法第
      14條第1項第5類第4款應繳納所得稅之標的。但於協議無
      償由共有人一人使用該建物，如該使用人係將建物供營業
      使用，該未使用建物之人，仍應就其應有部分二分之一負
      繳納租金所得稅之義務。…被上訴人主張未收取租金，縱
      所言屬實，但被上訴人係將系爭房屋應有部分二分之一供
      林育樹營業使用，而林某與被上訴人係二親等旁系血親，
      並非配偶或直系親屬，依行為時所得稅法第14條第1項第5
      類第4款規定，仍應課徵租金所得稅，…」為本件最高行
      政法院94度判字第53號判決發回本院更為審理，所為廢棄
      原判決理由之法律上判斷，依前揭規定，本院自應受其拘
      束，是以，原告既將系爭房屋所有權應有部分之二分之一
      供其弟營業使用，自應依所得稅法第14條第1項第5類第4
      款規定課徵租金所得稅。原告執稱其並未收取租金，不應
      課徵所得稅云云，核不足採。
    (二)次按，稅捐稽徵機關所定之當地一般租金標準，如所出租
      之房屋，供住宅用者，應受土地法第97條第1項所設最高
      額之限制；如房屋供業務用（非具營利性）或營業用，則
      不受限制，仍得按所定標準核算租金收入。(參照最高行
      政法院92年度10月份庭長法官聯席會議決議意旨)。依前
      所述，原告係將所有系爭房屋之應有部分提供其弟營業使
      用，台中市分局依據88年度「非自住房屋使用及租賃情形
      核定表」及當地一般租金標準，按原告之所有權應有部分
      二分之一，設算其租賃所得為83,577元，通報被告併課當
      年度綜合所得稅，揆諸首揭說明，原無不合。被告復查時
      ，按土地法第97條第1項規定，核減重行計算系爭租賃所
      得為13,788元，固有未洽，惟屬有利原告之處分，基於行
      政救濟不利益變更禁止原則，仍應予維持。
五、綜上所述，原處分 (復查決定)並無違誤，訴願決定予以維
    持，亦無不合，原告仍執前詞訴請撤銷，為無理由，應予駁
    回。又本件為簡易訴訟事件，爰不經言詞辯論逕為判決，併
    予敘明。
據上論結，本件原告之訴為無理由，爰依行政訴訟法第233條第
1項、第98條第3項前段，判決如主文。
中　　華　　民　　國　　94　　年　  10　　月　 31  　 日
                           第四庭  法  官　蕭惠芳
上為正本係照原本作成。
本件以訴訟事件所涉及之法律見解具有原則性者為限，始得於本
判決送達後20日內向本院提出上訴狀並表明上訴理由，如已於本
判決宣示後送達前提起上訴者，應於判決送達後20日內補具上訴
理由（均按他造人數附繕本），且經最高行政法院許可後方得上
訴。
中　　華　　民　　國　　94　　年　  10　　月　 31  　 日
 　　　　　　　　　　　　     　　 書記官　李淑貞
